# 到底要不要合并报表

提问人：ziyan 时间：2017-05-23 16:08:40
我现在碰到一个问题，特别困惑。企业有对外投资，占比100%，企业执行的是准则，审计报告没有按照准则的要求合并报表，事务所需要保留吗？ 谢谢各位老师指点

回答人：chenyiwei
在确定对该被投资企业具有控制权的情况下，除非母公司是投资性主体且其下没有为其投资提供服务的子公司，否则都应当编制合并报表，即完整的全套法定报表应包括个别报表和合并报表。如果应编制而未编制合并报表，则法定报表是不完整的，按照 1501 号审计准则对法定报表发表审计意见时，应发表保留或否定意见。 如果报表使用者只需要母公司单独报表，不需要合并报表，因而单独对个别报表出具审计报告的，则审计报告应依据 1603 号审计准则出具，并应注意在后附的报表附注和审计报告正文中提示这并非完整的全套法定财务报表。